【裁判字號】    89,易,1141
【裁判日期】    891229
【裁判案由】    妨害名譽
【裁判全文】
臺灣新竹地方法院刑事判決                        八十九年度易字第一一四一號
    公  訴  人  臺灣新竹地方法院檢察署檢察官
    被      告  乙○○
    選任辯護人  范光柱律師
右列被告因妨害名譽案件，經檢察官提起公訴（八十九年度偵字第三八四八號），本
院判決如左：
    主  文
乙○○公然侮辱人者，處罰金貳仟元，如易服勞役，以佰元折算壹日。
    事  實
一、緣新竹縣寶山鄉農會於民國八十九年一月十八日（起訴書誤載為二十八日）上午
    十時許，在新竹縣寶山鄉○○村○○鄰○○路七十八號二樓會議室內，召開新竹
    縣寶山鄉農會第十三屆第十八次理事會議，乙○○係新竹縣寶山鄉農會理事，甲
    ○○則係該農會之理事長，於同日上午十一時許，因乙○○認主席甲○○對農會
    總幹事之考核有偏頗之情，竟在該農會理事、監事、農會幹部約一、二十人在場
    而得以共見共聞之狀態下，公然對甲○○辱罵「吊你祖公」、「禽獸」、「你假
    肖仔」、「我吊你媽」、「夭壽子」等足以貶損甲○○及其祖先社會評價之輕蔑
    之語，公然侮辱甲○○及其祖先。
二、案經甲○○訴請臺灣新竹地方法院檢察署檢察官偵查起訴。
    理  由
一、訊據被告乙○○矢口否認有何妨害名譽之犯行，辯稱：當天開會發生爭執拉扯，
    伊並未罵人，只是口頭語云云。惟查：
  （一）被告於前揭時地之公開場合，公然對告訴人甲○○辱罵「吊你祖公」、「禽
        獸」、「你假肖仔」、「我吊你媽」、「夭壽子」等語之事實，業經告訴人
        於偵審中指訴綦詳，核與現場證人即寶山鄉農會理事范榮方、彭金生、蘇光
        照、黃萬智於偵訊中證述之情節相符，復有該新竹縣寶山鄉農會第十三屆第
        十八次理事會議紀錄之中譯本一份在卷可證，再經本院當庭勘驗錄音帶內容
        ：係以客家語發音，就被告侮辱告訴人部份經通譯確認與偵查卷附中譯文相
        符，經記明筆錄在卷屬實，是認告訴人上開告訴，應予採信。被告辯稱：口
        頭語云云，然經本院庭訊被告二十分鐘期間，均未聽聞被告不由自主地口出
        類似之口頭語，其所辯顯係事後飾卸之詞，無足採信。
  （二）辯護意旨認：被告與告訴人於同時地發生口角糾紛之事實，業經本院另案以
        八十九年度易字第六三九號判決在案，認本案係重覆起訴一節，經查：被告
        於前揭新竹縣寶山鄉農會第十三屆第十八次理事會議中，口出辱罵告訴人及
        其祖先之語，並著手傷害告訴人等行為，各係觸犯刑法第三百零九條第一項
        、三百十二條第一項等侮辱罪、刑法第二百七十七條第一項之傷害罪，因侮
        辱罪與傷害罪之犯罪構成要件，前者為在多數人得以共見共聞之狀態下，口
        出足以貶損他人社會評價之輕蔑之語，後者為施予傷害暴行，二者犯行顯可
        區分而獨立存在，是認被告所為二行為核犯之二罪名之間，應屬數罪併罰之
        關係（司法院（七三）廳刑一字第○六三號函附研究意見），辯護人上開抗
        辯，容有誤會。
  （三）綜上所述，本案事證已臻明確，被告上開犯行，洵堪認定，自應依法予以論
        罪科刑。
二、核被告所為，係犯刑法第三百零九條第一項之公然侮辱罪、同法三百十二條第一
    項之侮辱死人罪。其口出一連串之「吊你祖公」、「禽獸」、「你假肖仔」、「
    我吊你媽」、「夭壽子」等語行為，同時觸犯上開二罪名，為想像競合犯，依刑
    法第五十五條之規定，應從重情節較重之公然侮辱罪處斷。爰審酌被告與告訴人
    同為新竹縣寶山鄉農會之理事，被告僅因告訴人處理農會相關議案或有瑕疵之問
    題，竟公然辱罵告訴人及其祖先，致告訴人名譽受損程度、在場見聞之人數，及
    被告犯後態度等一切情狀，量處如主文所示之刑，並諭知易服勞役之折算標準。
據上論斷，應依刑事訴訟法第二百九十九條第一項前段，刑法第三百零九條第一項、
三百十二條第一項、第五十五條、第四十二條第二項，罰金罰鍰提高標準條例第一條
前段、第二條，判決如主文。
本案經檢察官章京文到庭執行職務。
中      華      民      國    八十九    年     十二     月    二十九    日
                                    臺灣新竹地方法院刑事第一庭
                                        法  官   黃  美  文
右正本證明與原本無異。
如不服本判決，應於判決送達後十日內向本院提出上訴狀( 應附繕本 )，上訴於
臺灣高等法院。
                                        書記官   饒  興  蘭
中      華      民      國    八十九    年     十二     月    二十九    日
附錄：
刑法第三百零九條第一項：
公然侮辱人者，處拘役或三百元以下罰金。
刑法第三百一十二條第一項：
對於己死之人，公然侮辱者，處拘役或三百元以下之罰金。


司法院資訊處製作；財團法人民間司法改革基金會備份。
